【裁判字號】    97,財管,91
【裁判日期】    971202
【裁判案由】    指定遺產管理人
【裁判全文】
臺灣彰化地方法院民事裁定  97年度財管字第91號
聲  請  人  乙○○
代  理  人  甲○○
上列聲請人聲請為被繼承人丙○○選任遺產管理人事件，本院
裁定如下：
    主      文
選任財產局台灣中區辦事處彰化分處為被繼承人丙○○（男，民
國○○年○○月○○日生，民國95年03月13日死亡，國民身份證統一編
號：Ｚ000000000號，生前住彰化縣福興鄉○○路○段491號）之
遺產管理人。
聲請程序費用新台幣壹仟元由被繼承人之遺產負擔。
    理      由
一、按繼承開始時，繼承人有無不明，而無親屬會議或親屬會議
    未於一個月內選定遺產管理人者，利害關係人得聲請法院選
    任遺產管理人。又按先順序繼承人均拋棄其繼承權時，由次
    順序之繼承人繼承。其次順序繼承人有無不明或第四順序之
    繼承人均拋棄其繼承權者，準用關於無人承認繼承之規定，
    民法第1177條、第1178條第2項、第1176條第6項規定甚明。
二、本件聲請意旨略以：聲請人係被繼承人丙○○之債權人，被
    繼承人丙○○於民國95年03月13日死亡，經查其全體繼承人
    ，均已拋棄繼承，無法依民法第1177條選定遺產管理人，以
    致聲請人之債權一直無法行使，為保障權益，狀請指定被繼
    承人之遺產管理人等語。
三、經查聲請人主張之事實，業據提出授信約定書影本、擔保放
    款借據影本、抵押權設定契約書影本、台灣新生報新聞紙影
    本、他項權利證明書影本、抵押權契約書影本、債權讓與證
    明書影本、本院彰院鳴94執己字第95號債權憑證影本、民事
    起訴狀影本、經營不善金融機構概況表為證，並經本院依職
    權調取本院95年度繼字第408號拋棄繼承卷宗經核無訛，聲
    請人之主張堪信屬實。
四、次查，被繼承人丙○○無配偶及子女，其餘繼承人均為被繼
    承人之兄弟姐妹，與被繼承人戶籍不同，未必了解被繼承人
    之財產狀況，且多為年紀老邁者，應以政府機關即財政部國
    有財產局台灣中區辦事處彰化分處為被繼承人之遺產管理人
    ，較為適當。蓋國有財產局係國家機關，應依國有財產法規
    定，行使權利及負擔義務，不能純以利益為考量因素；且尚
    得向法院聲請擔任遺產管理人之報酬；再者，攸關被繼承人
    之遭受法院強制執行文件，大部分僅係收受者。故指定財政
    部國有財產局台灣中區辦事處彰化分處為被繼承人之遺產管
    理人，應係符合法律規定且適宜，爰裁定如主文。
五、依非訟事件法第157條裁定如主文。
中    華    民    國    97    年    12    月    2     日
                    家事法庭    法  官  詹秀錦
以上正本係照原本作成。
如對本裁定抗告須於裁定送達後10日內向本院提出抗告狀。
中    華    民    國    97    年    12    月    2     日
                                書記官  顧嘉文


司法院資訊處製作；財團法人民間司法改革基金會備份。
